【裁判字號】    97,上易,106
【裁判日期】    970708
【裁判案由】    侵權行為損害賠償
【裁判全文】
臺灣高等法院臺南分院民事判決         97年度上易字第106號
上  訴  人  戊○○
            長榮國際儲運股份有限公司
法定代理人  丙○○
共      同
訴訟代理人  甲○○
            丁○○
被上 訴 人  乙○○
訴訟代理人  黃建雄  律師
上列當事人間侵權行為損害賠償事件，上訴人對於中華民國97年
3月11日臺灣臺南地方法院第一審判決（96年度重訴字第98號）
提起上訴，本院於97年6月24日言詞辯論終結，判決如下：
    主  文
原判決關於命上訴人應連帶給付超過新台幣陸拾陸萬貳仟陸佰陸
拾陸元本息部分及該部分假執行之宣告，暨命負擔訴訟費用之裁
判（確定部分除外)，均廢棄。
上開廢棄部分，被上訴人在第一審之訴及假執行之聲請均駁回。
上訴人其餘上訴駁回。
第一審（除確定部分外）及第二審訴訟費用由被上訴人負擔百分
之二，餘由上訴人連帶負擔。
    事  實  及  理  由
一、被上訴人主張：
  (一)、上訴人戊○○於民國（下同）94年11月17日凌晨2時40分
      許，駕駛牌照號碼KL-955號營業用半聯結車，沿國道一號
      高速公路由北向南行駛，以75公里左右之時速行經國道一
      號高速公路南下332公里900公尺處時，詎其竟疏於注意，
      未與前車保持安全之距離，致不慎追撞由被上訴人所駕駛
      之牌照號碼7R-133號營業用半聯結車之右後方，被上訴人
      並因此受有頭部外傷、腦震盪併硬腦膜下出血之傷害。被
      上訴人因上訴人戊○○之過失，受有上開損害，上訴人長
      榮國際儲運股份有限公司（下稱長榮公司）為上訴人戊○
      ○之僱用人，應與上訴人戊○○負連帶損害賠償責任。爰
      依侵權行為損害賠償法律關係，求為命上訴人等應連帶給
      付被上訴人新台幣（下同）7,380,691元（醫療費41,846
      元、減少勞動能力損害1,845,600元、增加生活上之需要
      即看護費350萬元、精神慰撫金1,993,245元），及自起訴
      狀繕本送達之翌日起至清償日止，按年息百分之5計算利
      息之判決。原審為被上訴人勝訴判決部分並無不當，上訴
      人之上訴為無理由。【原審判命上訴人應連帶給付被上訴
      人673,026元，並駁回被上訴人其餘請求。上訴人就其敗
      訴部分提起上訴，被上訴人就其敗訴之6,707,665元（000
      0000-000000＝0000000）部分，未據上訴，已告確定】
  (二)、聲明：
    1.上訴駁回。
    2.第二審訴訟費用由上訴人負擔。
二、上訴人則以：
  (一)、上訴人戊○○於本件事故發生前，與前車即被上訴人所駕
      駛之半聯結車係保持相當之安全距離，當時已發現被上訴
      人車輛左右搖晃，速度時慢時快，上訴人戊○○即不敢貿
      然超越被上訴人車輛，但行經同路332公里900公尺處時，
      被上訴人竟驟然煞車減速，致上訴人所駕駛之半聯結車閃
      避不及，輕微撞擊被上訴人之車輛後方，被上訴人之車輛
      受撞擊後並未立即停車，其尾車保險桿勾住上訴人車輛往
      前拖拉到內側車道才停車。
  (二)、本件事故發生後，被上訴人稱其並未受傷，嗣於警訊筆錄
      時，被上訴人仍表示其並未受傷等情明確，而被上訴人於
      本件車禍發生後翌日亦正常上班。然事故發生後第3天，
      被上訴人之配偶才電話告知上訴人，被上訴人於嘉義華濟
      醫院住院治療乙事。然據悉被上訴人長年因高血壓一直在
      華濟醫院就診，並服用抗高血壓之藥物，於本件車禍發生
      後首度至華濟醫院就診時，並未有硬腦膜下出血之診斷。
      另華濟醫院所出具之被上訴人95年1月17日至25日住院、
      出院之病歷摘要內病史欄內記載「He was andoldhistory
       of Head injury with SDH」，似謂被上訴人曾有硬腦膜
      下出血之歷史，是被上訴人於車禍後2個月始出現硬腦膜
      下出血之症狀。從而，被上訴人頭部外傷，腦震盪併硬腦
      膜下出血之傷害，是否為本次車禍所引起，不無疑問。
  (三)、縱認上訴人應負連帶損害賠償責任，但被上訴人請求之金
      額過高：
    1.醫療費用部分：
      被上訴人所舉醫療支出收據係其個人之慢性疾病看診費用
      ，實與本件車禍無關。又被上訴人提出之醫療收據中，其
      中開立診斷證明書費用部分，並非侵權行為所生財產上之
      損害，不得請求賠償
    2.被上訴人頭部雖受傷，然並未開刀治療，顯見傷勢不嚴重
      ，況上開華濟醫院函亦說明被上訴人所罹患者為「腦震盪
      症候群」，意識清楚，四肢可自由活動，並無僱請看護之
      必要，被上訴人亦未舉證證明確有僱請看護之必要性；況
      依華濟醫院提供被上訴人之病歷記錄資料，所謂住院原因
      均為：腹痛、泛性焦慮症、精神官能性憂鬱症、其他及未
      明示之非傳染性胃腸炎及大腸炎等症狀，則被上訴人縱有
      住院之需求，亦與本件事故無關。另依據勞工安全衛生法
      第29條及其施行細則第33條之規定，行政院勞工委員會對
      於職業災害失能日數之定義，並不含受傷當日及恢復工作
      當日，被上訴人主張之住院期間日數，均不應計入被上訴
      人住院日和出院日。
    3.被上訴人因本件事故所受之傷害本不嚴重，現應已完全痊
      癒，斟酌其所受傷害與痛苦程度，被上訴人之請求之精神
      慰撫金數額，顯有違社會善良風俗及比例原則，亦非上訴
      人所能負擔。
  (四)、又縱認上訴人戊○○有違反注意義務之過失責任，然被上
      訴人違反高速公路及快速道路交通管制統則第10條有關汽
      車在行駛途中，不得驟然減速之規定，亦與有過失，應有
      民法第217條過失相抵之適用等語，資為抗辯。
  (五)、聲明：
    1.原判決不利於上訴人之部分廢棄。
    2.上開廢棄部分，被上訴人在第一審之訴及其假執行之聲請
      均駁回。
    3.第一、第二審訴訟費用，由被上訴人負擔。
三、兩造不爭執之事項：
  (一)、被上訴人於94年11月17日凌晨2時40分許，駕駛牌照號碼7
      R-133號半聯結車行駛於國道中山高速公路，於南向332公
      里900公尺處遭上訴人戊○○所駕駛之牌照號碼KL-955號
      半聯結車追撞。
  (二)、車禍發生後兩造立即報案處理，案經被上訴人訴由臺灣臺
      南地方法院檢察署檢察官偵查起訴，並經臺灣臺南地方法
      院95年度交易字第125號刑事判決，判命上訴人犯業務過
      失傷害罪，處有期徒刑7月在案。
  (三)、上訴人業已給付被上訴人醫療費用12,000元。
  (四)、兩造前經嘉義縣太保市公所二度調解不成立。
  (五)、一般看護工全日之看護費用為2,000元。
  (六)、以上事項，有嘉義縣太保市調解委員會96年民刑調字第15
      9號調解不成立證明書及台南市住院病患家事服務業職業
      工會96年10月23日南市住工總字第097031號函附卷可參（
      見原審卷第126、282頁），業經本院依職權調閱臺灣臺南
      地方法院95年度交易字第125號業務過失傷害刑事案件全
      卷核閱無誤，且為兩造所不爭執，自為真實。
四、至於被上訴人主張上訴人對本件車禍之發生應依侵權行為之
    法律關係負連帶損害賠償責任，則為上訴人所否認，並以前
    開情詞置辯，是本件所應審究者為：(1)、本件事故之發生原
    因及責任歸屬為何？(2)、被上訴人是否因本件事故而受有傷
    害？(3)、被上訴人得請求之損害賠償數額為若干元？等項。
    茲查：
  (一)、按汽車行駛高速公路，前後兩車間之行車安全距離，在正
      常天候狀況下，大型車依車輛速率之每小時公里數值減20
      （單位為公尺），例如車輛時速1百公里，前後兩車間之
      最小行車安全距離，大型車為80公尺，高速公路交通管制
      規則第6條第1項、第2項定有明文及例示（按高速公路交
      通管制規則於95年6月28日修正為「高速公路及快速公路
      交通管制規則」，並於95年7月1日施行，修正後之高速公
      路及快速公路交通管制規則第6條第1項、第2項，除增加
      汽車行駛「快速公路」亦受同樣限制外，其餘內容並無不
      同，本案車禍係發生於94年11月17日，應適用修正前高速
      公路交通管制規則第6條第1項、第2項之規定）。經查，
      上訴人戊○○於駕車行駛於國道一號高速公路時自應注意
      遵守上開規定，依其當時75公里左右之時速，本應注意至
      少應與前車保持75公尺之安全距離，而依當時天候晴、柏
      油路面乾燥、無缺陷、無障礙物，視距良好，客觀上並無
      上訴人不能注意之情形，有本件道路交通事故調查報告表
      (一)在卷可稽（見原審卷第43頁），上訴人戊○○竟疏於注
      意，未與前車保持安全之距離，以致其駕駛之KL-955號營
      業用半聯結車左前方追撞被上訴人所駕駛之牌照號碼7R-1
      33號營業用半聯結車之右後方，造成系爭事故之發生，上
      訴人戊○○自有過失。
  (二)、上訴人戊○○固辯稱：系爭車禍發生前，被上訴人車輛左
      右搖晃，速度時慢時快，並於肇事地點無任何狀況下驟然
      煞車減速，致上訴人戊○○駕駛車輛閃避不及，撞擊被上
      訴人車輛右後方云云。惟依警察所繪製之道路交通事故現
      場圖所示，本件事故發生後，車禍現場僅留有66公尺上訴
      人戊○○駕駛車輛之煞車痕，而無被上訴人駕駛車輛之煞
      車痕；再參酌系爭車禍發生後，上訴人戊○○於國道公路
      警察局製作筆錄時即稱：「【問：肇事前行進方向、車道
      （行駛該車道距離或時間多久）及肇事經過情形？】我車
      當時行駛外側車道，因未保持行車安全距離煞車不及，不
      慎追撞前車後方肇事。【問：發現危險時距離對方多遠？
      採取何種反應措施？】4公尺。踩煞車。…」等情，有內
      政部警政署國道公路警察局第四警察隊96年5月10日公警
      四交字第960402822號函檢附之道路交通事故現場圖、交
      通事故談話紀錄表、現場照片在卷足資佐證（見原審卷第
      40 至49頁），顯見上訴人前揭所辯實為卸責之詞，洵無
      可採。堪認本件車禍之發生，係因上訴人戊○○疏未注意
      與前車保持安全距離，以致追撞被上訴人駕駛之營業用半
      聯結車之右後方，被上訴人之駕駛行為並無過失，上訴人
      戊○○應對本件車禍發生，負全部過失責任。
  (三)、至於上訴人復抗辯：被上訴人並未因本件車禍受有傷害，
      且其頭部外傷，腦震盪併硬腦膜下出血之傷害，是否全為
      本次車禍所引起，非無疑問云云。經查，被上訴人於系爭
      車禍發生之日（94年11月17日），即前往華濟醫院住院治
      療，且經醫師診斷結果，被上訴人確受有頭部外傷、腦震
      盪、頸部扭傷之傷害，有華濟醫院96年8月14日華（圖）
      字第96081402號函附出院病歷摘要及病歷在卷可按（見原
      審卷第154至176頁；臺灣臺南地方法院檢察署95年度偵續
      字第128號影卷第9至43頁，下稱「偵續影卷」）。再參諸
      本件車禍發生，係上訴人戊○○駕車自後追撞被上訴人所
      駕車輛，肇致被上訴人受傷，此種車禍受傷機轉醫學臨床
      上稱為甩皮鞭損傷，此乃因為頭頸交界處在急性前後晃動
      下會先前彎再後張，如同甩皮鞭一般，而被上訴人所呈現
      之頭部外傷、腦震盪、頸部扭傷亦與系爭車禍相吻合，足
      見被上訴人確因本件車禍受有頭部外傷、腦震盪、頸部扭
      傷之傷害。此觀諸被上訴人嗣因頭痛、頭暈等症，於95年
      1月17日重返華濟醫院住院治療，經華濟醫院以腦部電腦
      斷層檢查發現，被上訴人尚有硬腦膜下出血之傷害，就此
      硬腦膜下出血之傷害，經原審函請國立成功大學醫學院附
      設醫院鑑定，依該院鑑定結果：「1.乙○○於94年11月17
      日因車禍致腦震盪、頭部外傷及頸部扭傷至華濟醫院入院
      治療。依據該院病歷記載，當時症狀主為頭痛、頭昏、全
      身疼痛等。硬腦膜下出血約於華濟醫院第二次入院時，由
      腦部電腦斷層發現，此硬腦膜下出血應和94年11月17日之
      車禍有關。…」等情明確，有該院96年10月12日成附醫復
      字第0960015784號函在卷可稽（見原審卷第178至179頁）
      ，足證被上訴人確因本件車禍受有頭部外傷、腦震盪、頸
      部扭傷及硬腦膜下出血之傷害。從而，上訴人戊○○之過
      失駕駛行為與被上訴人所受傷害結果間，具有相當因果關
      係，堪以採認。
  (四)、再按因故意或過失，不法侵害他人之權利者，負損害賠償
      責任。汽車、機車或其他非依軌道行駛之動力車輛，在使
      用中加損害於他人者，駕駛人應賠償因此所生之損害。不
      法侵害他人之身體或健康者，對於被害人因此喪失或減少
      勞動能力或增加生活上之需要時，應負損害賠償責任。不
      法侵害他人之身體、健康、名譽、自由、信用、隱私、貞
      操，或不法侵害其他人格法益而情節重大者，被害人雖非
      財產上之損害，亦得請求賠償相當之金額。民法第184條
      第1項前段、第191條之2前段、第193條第1項及第195條第
      1項前段分別定有明文。本件上訴人戊○○對於本件事故
      之發生既有過失，該過失行為與被上訴人所受之前揭傷害
      間，復有相當因果關係存在，則被上訴人基於侵權行為損
      害賠償之法律關係，請求上訴人戊○○負損害賠償責任，
      自屬有據；又上訴人長榮公司為上訴人戊○○之僱用人，
      上訴人戊○○係於執行職務中發生本件事故等情，為上訴
      人所不爭執，上訴人長榮公司復未提出任何事證，說明對
      於上訴人戊○○之選任或監督，已盡相當注意或縱加以注
      意仍不免發生損害之情事，則被上訴人依前開條文規定，
      就其所受之損害請求上訴人應連帶負擔損害賠償責任，自
      屬有據。爰就被上訴人各項請求是否有理由，分述如下（
      被上訴人起訴請求減少勞動能力之部分，經原審駁回後，
      未據被上訴人聲明不服，本院不再審酌）：
    1.醫療費用部分：
    (1)、被上訴人主張其因本件車禍受有上述傷害，為此支出醫
        療費用41,846元等語，並提出華濟醫院、奇美醫院柳營
        分院收據附卷為憑（見附民卷第4至51頁，原審卷第229
        至240頁）。審諸被上訴人提出之華濟醫院及奇美醫院
        柳營分院收據，並對照病歷所載內容：被上訴人於95
        年11月18日、95年11月21日、95年11月22日、95年11月
        24日、95年11月27日至華濟醫院治療，就診原因為其他
        蜂窩性組織炎及膿瘍、上臂及前臂開放性傷口、創傷處
        置及換藥填塞排膿等病症（見原審卷第169至170頁），
        並有華濟醫院收據編號0000000、0000000、0000000、0
        000000、0000000、0000000，共計720元醫療支出（見
        附民卷第34至36頁），然上開病症與被上訴人因本件事
        故而受有頭頸部傷害等情，實難認有關連性，自應扣除
        ，又上開6紙收據總額為720元，惟其中95年11月27日證
        明書費用210元，本即未包含於上開41,846元醫療費用
        中（被上訴人於原審表示不請求該部分，見原審卷第26
        1頁），是此部分應扣除者為510元（720-210＝510）。
        奇美醫院柳營分院編號0000000及華濟醫院編號00000
          00號、96年4月10日（無編號）收據共3紙（見附民卷
          第45頁，原審卷第231、235頁），為訴外人黃英雪分
          別於95年5月5日、96年4月2日、96年4月10日就診之
          醫療費用，共計670元，顯與本件車禍無關，自應扣
          除。至於被上訴人於就診過程中，除主訴本件事故造
          成之頭頸部傷害症狀外，偶兼有述及其他與本件事故
          無關之症狀（諸如：腹痛、非明示之非傳染性腸胃炎
          及大腸炎），然其主要就診原因既有與本件車禍有關
          之頭部傷害症狀，仍應認係為被上訴人因本件事故而
          支出之醫療費用，上訴人抗辯此部分應扣除云云，尚
          非可採。
    (2)、又被上訴人提出之上開醫療費用請求，其中關於證明書
        費用，大部分已經被上訴人於原審表示不為請求者外（
        見原審卷第262頁，即華濟醫院之證書費計1,970元及奇
        美醫院之證書費計1,050元），而就其餘證明書費用所
        為之請求（如：華濟醫院編號0000000、31713、000000
        0收據，見附民卷第37、230、236頁），然按被害人因
        車禍受傷住院治療所支出之證明書費用，雖非因侵權行
        為直接所受之損害，惟係被害人為實現損害賠償債權所
        支出之必要費用，且係因加害人之侵權行為所引起，被
        害人得一併請求賠償，最高法院92年度台上字第2643號
        、92年度台上字第2653號判決意旨均採此見解，是上訴
        人抗辯應扣除證明書費用等語，即非可採。
    (3)、綜上，本件被上訴人主張其因本件車禍而支出醫療費用
        41,846元，經扣除上開與本件事故無關之支出後，其餘
        醫療費用40,666元（41,000-000-000＝40,666），核均
        屬必要費用。從而，被上訴人請求上訴人應連帶給付醫
        療費用40,666元，應予准許，逾此範圍之請求，則屬無
        據，應予駁回。
    2.看護費用部分：
    (1)、按因身體或健康受不法侵害，需人長期看護，就將來應
        支付之看護費，係屬增加生活上需要之費用，加害人即
        應予以賠償（最高法院88年度台上字第1771號判決參照
        ）；至於被害人因受傷需人看護，而由親屬看護時，雖
        無現實看護之支付，亦應認被害人受有相當看護費之損
        害，得向加害人請求賠償。蓋因親屬照顧被害人之起居
        ，固係出於親情，但親屬看護所付出之勞力，並非不能
        評價為金錢，只因兩者身分關係密切而免除支付義務，
        此種親屬基於身分關係之恩惠，自不能加惠於加害人，
        故應衡量及比照僱用職業護士看護情形，認被害人受有
        相當看護費之損害，得向加害人請求賠償（最高法院89
        年度台上字第1749號判決參照）。是被上訴人因本件事
        故於住院期間若確有須人照顧之必要，縱係由親屬照顧
        ，亦應衡量及比照僱用看護之情形，而認被害人受有相
        當於看護費之損害，得向加害人請求賠償。
    (2)、本件被上訴人主張因本件車禍受傷，先後在華濟醫院住
        院9次，共計117日住院期間，有支出看護費用之必要等
        語。經查，被上訴人因本件車禍，受有頭部外傷、腦震
        盪、頸部扭傷及硬腦膜下出血之傷害，且因上開傷害引
        發頭痛、暈眩、噁心等症狀，分別於94年11月17日至94
        年12月6日、95年l月17日至95年l月25日、95年2月9日
        至95年2月24日、95年3月27日至95年4月8日、95年5月8
        日至95年5月16日、95年7月22日至95年8月3日、95年12
        月6日至95年12月16日、96年2月26日至96年3月13日、
        96年5月16日至96年5月25日入華濟醫院治療等情，有被
        上訴人於華濟醫院之病歷及華濟醫院97年1月17日以華
        （圖）字第97011701號函附卷足參（見原審卷第257頁
        ，偵續影卷第9至43頁）。又依上開病歷之護理記錄單
        所示，被上訴人於上開住院期間，均持續有頭痛、暈眩
        等現象，又變更姿勢、起臥及行進間，於有暈眩現象時
        ，極易造成意外發生，則被上訴人於上開住院期間應有
        僱請全日看護之必要，此亦與華濟醫院於97年1月17日
        以華（圖）字第97011701號函覆：被上訴人於上開住院
        期間需人照料乙節相符（見原審卷第257頁）。從而，
        被上訴人主張於上開住院117日期間有支出看護費用之
        必要應屬可採。
    (3)、綜上，被上訴人主張於上開住院之117日期間，每日看
        護費用以2,000元計算，核與一般常情相符，應屬適當
        。從而，被上訴人看護費用或相當於看護費用之損失應
        為234,000元（117×2,000＝234,000），被上訴人於此
        範圍內之請求，應予准許（逾此部分之看護費請求，經
        原審駁回後，未據被上訴人聲明不服，本院不再審酌）
        。
    3.精神慰撫金部分：
    (1)、按慰撫金之多寡，應斟酌雙方之身分、地位、職業、教
        育程度、財產及經濟狀況、加害之程度、被害人所受之
        痛苦及其他各種情形核定相當之數額。且受僱人因執行
        職務不法侵害他人之人格權，被害人受有非財產上之損
        害，請求該受僱人及其僱用人連帶賠償相當金額之慰撫
        金時，法院對於慰撫金之量定，應斟酌兩造（包括負連
        帶賠償責任之僱用人在內）之身分地位及經濟狀況等關
        係定之，不宜單以被害人與實施侵權行為之受僱人之資
        力為衡量之標準。
    (2)、經查，被上訴人係高中肄業，從事司機工作，每月平均
        收入5萬元，名下田賦、土地共29筆；上訴人戊○○從
        事司機工作，每月平均收入10萬餘元，名下有汽車乙輛
        ，無其他不動產；上訴人長榮儲運公司所營事業為公路
        汽車客運業、遊覽車客運等，實收資本總額為10,671,4
        10,940元等情，業經兩造各自陳明，並提出員工薪資明
        細表、公司變更登記表等資料在卷足參（見原審卷第76
        至79、81至100、262、287頁），及原審依職權調閱稅
        務電子閘門財產所得調件明細表附卷可按（見原審卷第
        10至34頁）。
    (3)、本院審酌被上訴人因本件車禍事故而受有頭部外傷、腦
        震盪、頸部扭傷及硬腦膜下出血之傷害，並遺留有頭痛
        、頭昏等後遺症，精神上遭受痛苦程度非輕，及前開兩
        造之身分、地位、教育程度及經濟狀況等一切情狀，認
        被上訴人請求之精神慰撫金以40萬元為適當，逾此所為
        請求，則屬過高，不應准許。
    4.綜上，被上訴人因本件事故所受之損害，共計為674,666
      元（醫療費用40,666元、看護費用234,000元、精神慰撫
      金40萬元，40,666＋234,000＋400,000＝674,666）。
五、再按因連帶債務人中之一人為清償、代物清償、提存、抵銷
    或混同而債務消滅者，他債務人亦同免其責任，民法第274
    條定有明文。本件上訴人戊○○為系爭車禍，業已給付被上
    訴人12,000元之事實，為被上訴人所不爭執，則被上訴人請
    求有據之金額674,666元，即應扣除上訴人戊○○已為賠償
    12,000元。基此，被上訴人得請求上訴人連帶賠償之金額即
    為662,666元（674,666-12,000＝662,666）。
六、綜上所述，被上訴人本於侵權行為之法律關係，請求上訴人
    應連帶給付被上訴人662,666元，及自起訴狀繕本分別送達
    上訴人戊○○、上訴人長榮公司之翌日（均為96年3月23日
    ）起，至清償日止，按年息百分之5計算之法定遲延利息，
    為有理由，應予准許，逾此範圍之請求，為無理由，應予駁
    回。原審就上開應准許之範圍內，判命上訴人應連帶給付，
    並依兩造之陳明而分別酌定相當之擔保金額，為准、免假執
    行之宣告，核無不合；上訴意旨指摘原審關於此部分之判決
    為不當，聲明廢棄，為無理由，應予駁回。至原審命上訴人
    應連帶給付逾上開金額部分（即10,360元部分，673,026-66
    2,666＝10,360），自有未洽，上訴意旨就此部分指摘原判
    決為不當，求為廢棄改判，為有理由，應由本院將此部分廢
    棄，改判如主文第二項所示。
七、本件事證已臻明確，兩造其餘攻擊、防禦及舉證，經審酌後
    核與本院心證形成與判決結果均無影響，爰不另一一論述，
    附此敘明。
八、據上論結，本件上訴為一部有理由，一部無理由，依民事訴
    訟法第450條、第449條第1項、第79條，第85條第2項判決如
    主文。
中    華    民    國    97    年    7    月     8     日
                  民事第二庭    審判長法  官  丁振昌
                                      法  官  吳上康
                                      法  官  李素靖
上為正本係照原本作成。
不得上訴。
中    華    民    國    97    年    7     月    10    日
                                      書記官  林鈴香


司法院資訊處製作；財團法人民間司法改革基金會備份。
